臺灣高等法院臺南分院民事判決
109年度上易字第354號
上  訴  人  黃德川  
訴訟代理人  黃瀗毅  
被上訴人    李秋露  
上列當事人間請求債務人異議之訴事件，上訴人對於中華民國10
9年10月20日臺灣雲林地方法院第一審判決(109年度訴字第482號
)提起上訴，本院於110年3月16日言詞辯論終結，判決如下：
      主      文
上訴駁回。                                              
第二審訴訟費用由上訴人負擔。                                   事實及理由
一、被上訴人主張：原判決附表（下稱附表）所示編號1至編號4
    之本票（下稱系爭本票），經原法院89年度票字第168號民
    事裁定（下稱系爭本票裁定）准予強制執行，嗣上訴人持系
    爭本票裁定為執行名義，於民國89、93、102年間數次聲請
    逕核發債權憑證。嗣上訴人又於107年間持上開債權憑證聲
    請強制執行，然因執行未果，又於109年間聲請強制執行，
    由原法院以109年度司執字第3812號強制執行事件受理，上
    訴人於本次執行共受償新臺幣（下同）16,768元。嗣上訴人
    又於109年間向原法院聲請強制執行，由原法院以109年度司
    執字第15573號強制執行事件（下稱系爭執行事件）受理，
    並以109年6月15日雲院惠109年司執辛字第15573號執行命令
    命伊履行本金80萬元，執行程序尚未終結。惟系爭本票之發
    票日及到期日均為88年，而上訴人於93年間聲請逕發債權憑
    證，其請求權時效應自93年間起算，至98年間即均已完成，
    而上訴人遲至102年間始又聲請強制執行，系爭本票票款請
    求權均已罹於時效而消滅，伊得拒絕給付，並以本件起訴為
    時效抗辯，上訴人於系爭本票之票款請求權已歸消滅，其利
    息請求權，亦隨主債權之票款請求權罹於時效消滅而隨同消
    滅，爰依強制執行法第14條規定提起本件債務人異議之訴，
    請求撤銷系爭執行事件之執行程序。原審為伊勝訴之判決，
    並無不合。答辯聲明：上訴駁回。
二、上訴人則以：伊於89年取得系爭本票裁定後，曾分別於89、
    93、98、102、107及109年間聲請法院強制執行，間隔均未
    超過5年，依民法第137條第3項規定，伊於系爭本票之票款
    請求權時效尚未完成。縱認伊就系爭本票債權之請求權已罹
    於時效而消滅，惟伊於109年2月7日以原法院109年度司執字
    第3812號聲請執行共受償16,768元，被上訴人並無爭執，且
    被上訴人曾於系爭執行程序進行中，於109年6月3日以載有
    「在我有生之年會把債務還的」字樣之手寫紙張呈遞給執行
    法院，經執行法院將該紙張影印後寄給伊，應可認被上訴人
    有拋棄時效利益之意思表示（或觀念通知），故伊仍得為法
    律上之請求等語，資為抗辯。上訴聲明：（一）原判決廢棄
    。（二）被上訴人於第一審之訴駁回。
三、不爭執事項：
  ㈠系爭執行事件之執行名義即系爭本票裁定所載如附表所示之
    系爭本票為被上訴人所簽發，票載到期日各如附表所示。
  ㈡系爭本票以系爭本票裁定准予強制執行後，歷經上訴人於89
    年10月30日以雲院任民執戊決字第00-0000號、93年9月6日
    雲院瑜93執丙字第9822號換發債權憑證，98年7月10日以原
    法院98年度司執字第15827號執行無效果，102年4月9日以雲
    院通102司執戊字第9495號換發債權憑證，107年3月29日以
    原法院107年度司執字第9172號執行無效果，於109年2月7日
    以原法院109年度司執字第3812號聲請執行共受償16,768元
    ，再於109年5月18日聲請本件執行，目前執行程序尚未終結
    。
  ㈢被上訴人即債務人於系爭執行程序進行中之109年6月3日，寫
    一張載有「在我有生之年會把債務還的」等字樣之紙張給執
    行法院，經執行法院轉寄給上訴人。
四、被上訴人主張系爭本票已罹於請求權時效，請求撤銷系爭執
    行事件之執行程序，惟為上訴人否認，並以上情置辯。是上
    訴人就系爭本票之票款請求權是否罹於時效而消滅？被上訴
    人是否曾為拋棄時效利益？被上訴人是否因上訴人之聲請強
    制執行而承認系爭本票之票款請求權，使時效重新起算之情
    形？厥為本件應審究之爭點，茲分述如下：
(一)系爭本票之票款請求權已罹於時效而消滅：　　 
１、按票據上之權利，對匯票承兌人及本票發票人，自到期日起
    算，3年間不行使，因時效而消滅，票據法第22條第1項前段
    定有明文。又時效中斷者，自中斷之事由終止時，重行起算
    。經確定判決或其他與確定判決有同一效力之執行名義所確
    定之請求權，其原有消滅時效期間不滿5年者，因中斷而重
    行起算之時效期間為5年，民法第137條第1、3項亦有明文。
２、經查，系爭執行事件之執行名義為系爭本票裁定，然本票裁
    定係依票據法第123條規定，准許持票人即上訴人就系爭本
    票債權向本票發票人即被上訴人為強制執行之裁定，並非確
    定判決或其他與確定判決有同一效力之執行名義所確定之請
    求權，並無上開民法第137條第3項規定之適用，仍應適用上
    開票據法第22條第1項前段所規定3年之時效期間。上訴人提
    出相關實務見解，抗辯系爭本票之請求權消滅時效期間為5
    年云云，並非可採。又查上訴人就系爭本票於取得系爭本票
    裁定後，雖曾陸續向原法院民事執行處聲請對被上訴人為強
    制執行，上訴人於89年12月間聲請原法院89年度執字第6580
    號執行事件為強制執行，換發債權憑證後（本院卷第77頁）
    ，至93年10月間聲請原法院以93年度執字第9822號為強制執
    行，並換發債權憑證（本院卷第81頁）。98年7月13日聲請
    原法院98年度司執字第15827號為強制執行，同年月17日換
    發債權憑證。102年4月3日聲請原法院102年度司執字第9495
    號為強制執行，同年月9日換發債權憑證。107年3月29日聲
    請原法院107年度司執字第9172號為強制執行，同年月30日
    換發債權憑證等情，業經本院調閱各該卷宗及有原法院函可
    參。而依上揭執行情形觀之，上訴人聲請強制執行，其執行
    終結至下一次之聲請執行，均介於3年以上，5年未滿之期間
    。依前開說明，系爭本票之票款請求權為3年，足見上訴人
    於罹於票款請求權3年時效後始為聲請強制執行，系爭本票
    之票款請求權已罹於時效而消滅，自堪認定。又參諸民法第
    146條之規定，主權利因時效而消滅，其效力亦及於從權利
    ，系爭本票票款請求權既已罹於時效而消滅，其利息請求權
    ，亦應隨同消滅，併予敘明。
(二)上訴人無從證明被上訴人已拋棄時效利益，且本件不因被上
    訴人承認系爭本票之票款請求權，而使時效重新起算：
　　按債務人須明知時效完成之事實，而仍為承認行為，始得謂
    為拋棄時效利益（最高法院50年度台上字第2868號判決、69
    年度台上字第1459號裁判參照）。查被上訴人於109年6月3
    日系爭執行事件執行程序進行中，出具載有「在我有生之年
    會把債務還的」等字樣之陳報狀給執行法院，並經執行法院
    將該繕本轉寄給上訴人乙情，為兩造所不爭執（不爭執事項
    ㈢），並有前揭陳報狀可參（原審卷第37頁）。惟被上訴人
    主張其出具該陳報狀時並不知時效已完成，且依該陳報狀亦
    無法證明被上訴人提出該陳報狀時，其已知悉系爭本票票款
    請求權之時效已完成，上訴人亦無證據證明被上訴人明知系
    爭本票票款請求權時效已完成，而仍為承認之行為。故上訴
    人抗辯被上訴人明知時效完成之事實，而仍為承認行為云云
    ，並非可採。又按債務人於時效完成後所為之承認，並無中
    斷時效之可言（最高法院50年度台上字第2868號民事判決參
    照），如前所述，系爭本票之票款請求權已罹於時效而消滅
    ，除被上訴人明知時效完成之事實，而仍為承認行為，始有
    拋棄時效利益之情形外，被上訴人並不因時效完成後之承認
    行為，而有中斷時效之效力，上訴人抗辯因被上訴人之承認
    而有中斷時效及使時效重新起算之情形云云，並非可採。
五、綜上所述，被上訴人本於強制執行法第14條規定，提起本件
    債務人異議之訴，求為判命系爭執行事件之強制執行程序應
    予撤銷，為有理由，應予准許。原審為其勝訴之判決，尚無
    不合。上訴意旨指摘原判決不當，求予廢棄改判，為無理由
    ，應予駁回。
六、本件為判決基礎之事證已臻明確，兩造其餘攻擊或防禦方法
    及所用之證據，均不足以影響本判決之結果，爰不逐一論列
    ，附此敘明。
七、據上論結，本件上訴為無理由，依民事訴訟法第449條第1項
    、第78條，判決如主文。
中　　華　　民　　國　　110 　年　　4 　　月　　6 　　日
                  民事第四庭    審判長法  官  翁金緞

                                      法  官  藍雅清

                                      法  官  黃義成
上為正本係照原本作成。
不得上訴。
中　　華　　民　　國　　110 　年　　4 　　月　　6 　　日
                                      
　　　　　　　　　　　　　　　　　　　書記官   翁倩玉